臺灣臺中地方法院刑事判決　　　　　　　95年度易字第3627號
公　訴　人　臺灣臺中地方法院檢察署檢察官
被　　　告　乙○○
上列被告等因詐欺取財案件，經檢察官提起公訴（95年度偵字第
23704號），本院判決如下：
    主    文
乙○○幫助意圖為自己不法之所有，以詐術使人將本人之物交付
，處有期徒刑陸月，如易科罰金，以新臺幣壹仟元折算壹日。
    犯罪事實
一、乙○○能預見將金融機構帳戶資料交付他人使用，可能將被
    他人作為詐財取財贓款匯入及提領之工具，猶基於幫助他人
    詐欺取財之不確定故意，於民國九十五年八月十一日至同月
    二十五日間某日，在不詳地點，將其申請使用之臺北富邦商
    業銀行000000000000號帳戶（下稱上開帳戶）之存摺、提款
    卡（包括密碼），交付予姓名年籍不詳之成年人，而容任他
    人作為詐欺取財之用。嗣該姓名年籍不詳之成年人所屬詐欺
    集團成員，意圖為自己不法之所有，於九十五年八月二十六
    日，撥打電話予甲○○，以假交友真詐財之方式，要求甲○
    ○匯款至上開帳戶，致甲○○因而陷於錯誤，而於同日陸續
    匯款新臺幣（下同）100元、1000元、2000元、4000元、600
    0 元（合計13100元）至上開帳戶，詐欺集團成員隨即將該
    匯款款項提領一空。嗣甲○○查覺有異，始知受騙。
二、案經臺中縣警察局霧峰分局報請臺灣臺中地方法院檢察署檢
    察官偵查起訴。
    理    由
一、按現行刑事訴訟法為保障被告之反對詰問權，排除具有虛偽
    危險性之傳聞證據，以求實體真實之發見，於該法第一百五
    十九條第一項明定被告以外之人於審判外之言詞或書面陳述
    ，除法律有規定者外，不得作為證據。而刑事訴訟法第一百
    五十九條之一至一百五十九條之四有傳聞法則之例外規定，
    且被告以外之人於審判外之陳述，雖不符前四條之規定，而
    經當事人於審判程序同意作為證據，法院審酌該言詞陳述或
    書面陳述作成時之情況，認為適當者，亦得為證據；當事人
    、代理人或辯護人於法院調查證據時，知有第一百五十九條
    第一項不得為證據之情形，而未於言詞辯論終結前聲明異議
    者，視為有前項之同意，刑事訴訟法第一百五十九條之五定
    有明文。本件檢察官、被告並未就被告以外之人於審判外之
    陳述有所爭執，且迄於言詞辯論終結前，均未主張有刑事訴
    訟法第一百五十九條第一項不得為證據之情形，是應認已同
    意作為證據，且經本院審酌後，認無不適當之情形，應認均
    有證據能力，合先敘明。
二、訊據被告乙○○固坦承上開帳戶為其所開立，惟矢口否認涉
    有幫助詐欺犯行，辯稱：伊於九十五年八月初申請將上開帳
    戶之磁條式提款卡更換成晶片式提款卡，隨後再更換密碼，
    並於同月十日將帳戶內之薪資存款領出，僅剩一點零錢，之
    後伊就將存摺、提款卡及密碼放在機車置物箱內，忘了拿起
    來。嗣於同年九月十日才發現存摺、提款卡及密碼不見了，
    而伊的機車置物箱並未被撬開。伊並未將上開帳戶交由他人
    使用云云。惟查：
（一）前述被害人甲○○被詐欺而匯款合計13100元至上開帳戶
      ，該匯款款項旋遭人提領一空等情，業據甲○○於警詢中
      指述甚詳，復有自動提款機交易明細表五紙及上開帳戶交
      易明細表一份在卷可參，足認屬實。
（二）按金融機構帳戶係個人理財之重要工具，且關係個人財產
      、信用之表徵，常人均知須妥慎保管。被告所辯將上開帳
      戶之存摺、提款卡及密碼放在機車置物箱內，忘記取出，
      嗣被竊而未及時發覺，且機車置物箱並未被撬開云云，所
      辯有悖常理，實難採信。至於被告所稱結清存款、變更提
      款卡密碼之舉，則為人頭帳戶買賣之慣有現象，蓋出賣帳
      戶者必先結清餘款，始會將無財產價值之帳戶資料交予收
      購者，而收購者則會變更提款卡密碼，始能防免詐得之匯
      款遭帳戶出賣者「黑吃黑」而提領之。
（三）又詐欺集團以他人帳戶供作詐得款項出入之帳戶，通常會
      先取得帳戶所有人之同意才使用，否則一旦帳戶所有人辦
      理掛失，被害人所匯入之款項即遭凍結無法提領，而帳戶
      所有人反可輕易辦理補發存摺、變更印鑑及密碼，將款項
      提領一空，衡以上情，犯罪集團當無甘冒此風險之理。是
      以，果若被告辯稱其所有上開帳戶資料均係遭竊等情為真
      ，則持有上開帳戶資料之犯罪集團根本無法防免該帳戶所
      有人何時將辦理掛失止付，而被害人所匯入之款項是否可
      順利提領即處於不確定狀態，又豈需大費周章向他人詐欺
      取財後，要求被害人匯款至其等無法擔保確可領用之帳戶
      內，而可能平白為帳戶申請使用人牟利？故益徵被告上開
      所辯不實。本件被告所有上開銀行帳戶資料，應係被告自
      行提供予詐欺集團成員使用無訛。
（四）公訴人請求傳喚證人即被告先前上班之儷妍實業有限公司
      之經理，欲證明被告領取薪資之情形，惟查儷妍實業有限
      公司最後一次匯款予被告係在九十五年八月十日，被告於
      同日即將薪資悉數領出，此有上開帳戶交易明細表在卷可
      憑，且為被告所自承，而本院亦認定被告係將上開薪資領
      出後，再將帳戶資料交付他人，此等事實既明，即無傳訊
      前開證人之必要。
（五）金融機構之帳戶一般人均可輕易申請開設，並未設有任何
      特殊之限制，此乃眾所周知之事實，依一般人之社會生活
      經驗，倘係經由合法管道之收入或支出，其於金融帳戶之
      存放及提領，本可自行向金融行庫開立帳戶後使用，殊無
      大費周章使用他人帳戶之必要，況且近來類如刮刮樂、退
      稅轉帳等詐騙案件層出不窮，詐騙集團多利用人頭帳戶做
      為出入帳戶，不僅廣為媒體所披載，亦經政府一再宣導提
      醒注意，尤以現今各地金融機構所設自動提款機莫不設定
      轉帳之警示畫面，或張貼警示標語，促請使用大眾注意，
      衡諸目前社會以電視、報紙甚至網路等管道流通資訊之普
      及程度，以及使用自動提款機從事提款、轉帳交易之頻繁
      ，苟見有陌生人不思以自己名義申請開立帳戶，反而向不
      特定人蒐集或收購他人之金融機構帳戶使用，帳戶所有人
      焉能安心將其帳戶交付收購帳戶之人，而絲毫未加懷疑其
      收集帳戶之目的即在於詐取他人財物？被告既明知詐騙集
      團多以蒐集他人帳戶供作詐騙被害人匯款之犯罪工具，而
      將其所開立之前開銀行帳戶存摺、提款卡連同密碼交予他
      人，由此顯見被告對於他人係將該帳戶用以實施詐欺犯行
      ，當可預見，且其對於該人利用其帳戶向人詐取財物，並
      無違背其本意，是被告主觀上應具有幫助他人詐取財物之
      不法犯意甚明。本件事證明確，被告犯行應堪認定。
三、核被告乙○○所為，係犯刑法第三十條第一項、第三百三十
    九條第一項之幫助詐欺取財罪，爰依同法第三十條第二項之
    規定減輕其刑。爰審酌被告提供帳戶予他人非法使用，使實
    行詐騙行為之人得手後，得以隱藏身分，助長詐欺之犯罪風
    氣，及犯罪所生之損害，暨犯後仍飾詞否認犯行、態度不佳
    等一切情狀，量處如主文所示之刑，並諭知易科罰金之折算
    標準，以示儆懲。
據上論斷，依刑事訴訟法第二百九十九條第一項前段，刑法第三
十條第一項、第二項、第三百三十九條第一項、第四十一條第一
項前段，刑法施行法第一條之一，判決如主文。
中　　華　　民　　國　　96　　年　　4　　月　　10 　　日
                  刑事第十二庭  審判長法  官  莊深淵
                                      法  官  廖慧如
                                      法  官  蔡建興
上正本證明與原本無異。
如不服本判決，應於送達後十日內向本院提出上訴狀（須附繕本
），上訴於臺灣高等法院臺中分院。
                                      書記官  黃英寬
中　　華　　民　　國　　96　　年　　 4　　月　　10　　日
附錄論罪科刑法條
刑法第三百三十九條：
意圖為自己或第三人不法之所有，以詐術使人將本人或第三人之
物交付者，處五年以下有期徒刑、拘役或科或併科一千元以下罰
金。
以前項方法得財產上不法之利益或使第三人得之者，亦同。
前二項之未遂犯罰之。
